臺灣臺中地方法院交通事件裁定　　　　 96年度交聲字第642號
原處分機關　交通部公路總局臺中區監理所
聲明異議人　甲○○
即受處分人
上列受處分人因違反道路交通管理處罰條例案件，對於交通部公
路總局臺中區監理所民國96年5月14日所為裁決處分（處分案號
：中監違字第裁60-KAE090267號）聲明異議，本院裁定如下：
    主  文
原處分撤銷。
甲○○汽車駕駛人，行車速度，超過規定之最高時速，處罰鍰新
臺幣壹仟貳佰元。
    理  由
一、聲明異議意旨略以：異議人即受處分人甲○○（下稱受處分
    人）駕駛車牌號碼2J-7395號（違規通知單上誤載為SJ-7395
    號）自用小客車，於96年02月04日18時48分許，在臺19線二
    崙鄉○○段因『經雷達測速為84公里，限速70公里，超速14
    公里』違規，經雲林縣警察局西螺分局交通警察隊依違反道
    路交通管理處罰條例第40條當場舉發，然異議人未於期限內
    到案，本所遂於96年5月14日以中監違字第裁60-KAE090267
    號裁決書處罰鍰新臺幣2200元，逾期則依裁決書主文裁處。
    查本件係屬當場舉發之案件，通知單業由受處分人當場簽收
    ，並不生送達之問題，雖受處分人陳稱係因原舉發單位疏忽
    誤將違規車牌誤繕，使違規人無法如期繳納云云，然查，本
    所於96年2月13日鍵入本件違規之入案資料，違規車號均為
    2J-7395號，並無錯誤，此有違規查詢報表等資料在卷可稽
    ，是受處分人以該違規單之誤載，作為其無法按時繳納之原
    因，洵屬無據，再舉發通知單上之違規人之年籍資料及身分
    證統一編號均屬無誤，則其本應依規定繳納罰款，又豈有資
    料不符，而不繳納之理？且通知單明載各種罰款繳納方法，
    受處分人均未為之，是本所依法裁處應無不合云云。
二、聲明異議意旨略謂：原舉發通知單上車牌號碼記載為SJ-739
    5號，致使查無違規資料無法繳納，因而錯過繳費期限遭處
    較高額罰鍰，爰聲明異議等語。
三、本件受處分人並不否認其所有車牌號碼2J-7395號自用小客
    車，於96年02月04日18時48分許，在臺19線二崙鄉○○段因
    『經雷達測速為84公里，限速70公里，超速14公里』違規，
    經雲林縣警察局西螺分局交通警察隊依違反道路交通管理處
    罰條例第40條舉發，並當場交付舉發通知單，惟舉發通知單
    上之車牌號碼誤載為SJ-7395等情，有舉發通知單1紙在卷可
    佐，堪認屬實；且查：
（一）關於受處分人何以逾期未自動到案繳納罰鍰，受處分人於
      96 年8月13日到庭指稱：「（法官問：那罰單為何會逾期
      繳納？）我不是沒有去繳，我過年期間，在到案期間之前
      要我老婆去繳，但是沒有帶違規單去，直接去北屯監理所
      去繳，結果查說我沒有違規，所以就回來了，就想說可能
      是要等到案日期之後再說，監理所的小姐是打入電腦去查
      的，說沒有紀錄，沒有紅單，後來到案日期之後，我老婆
      再去，這次有帶紅單去，查了之後，也說沒有資料，所以
      就又回來了。我們想說再等等看，然後就有單子寄來了，
      才知道那個車號錯誤了，我們去查，他們說那是內部錯誤
      ，訂正之後，沒有告訴我們受處分的人，然後說這樣還要
      加倍處罰，後來那個小姐就要我去聲請。（法官問：當時
      你太太去繳納罰單的時候，是否有根據你的身分證號去查
      詢？）我知道有用車牌去查，也有用我的身分證去查。」
      （本院卷第13頁筆錄參照），可知受處分人因舉發通知單
      上所記載之車牌號碼有誤，致其配偶於期限內兩度至監理
      所欲辦理罰鍰繳納，卻因查無該錯誤車牌號碼之違規資料
      而無法順利繳納，參以本件舉發通知單確有誤載違規車輛
      之車牌號碼為SJ-7395號（應為2J-73 95號）之情形，此
      有雲林縣警察局舉發違反道路交通管理通知單1紙在卷可
      考，則受處分人所辯，非屬無據。
（二）雖原處分機關稱受處分人之違規資料早於96年2月13日即
      已鍵入本件違規之入案資料，其記載之違規車號即為2J-7
      395號無誤，並檢附違規查詢報表等資料為證，然該違規
      查詢報表僅顯現「查詢時」之違規資料，並未完全顯現所
      有之更改紀錄，顯無法證明該違規資料於鍵入之初即屬正
      確無誤。且按違反道路交通管理事件之處罰為一行政秩序
      罰，其對於違規之行為人所為之處罰，顯然影響行為人之
      權利義務，性質上為負擔之行政處分，是其應有行政法基
      本原則之要求—即行政行為應遵循公正、公開與民主之程
      序，確保依法行政原則，以保障人民權益，增進人民對行
      政之信賴（此亦為行政程序法第1條開宗明義所揭示）。
      故為保障違反道路交通管理事件行為人之權益，舉發違反
      道路交通管理事件通知單上所記載事項自應正確，俾行為
      人得遵期到案繳交罰款，或對其違規之行為有陳述、爭執
      及聲明異議之機會，始足以保障受處分人權益。是原舉發
      機關之車牌號碼記載既然有誤，則原處分機關於更正錯誤
      之後，允宜將更正過之舉發通知單再次送達於受處分人，
      以保障受處分人前述權益，是原處分機關僅逕自更正錯誤
      ，並於受處分人逾期，即以較高額處罰之原處分自屬不當
      。準此，本件異議人異議為有理由，應將原處分機關所為
      裁決處分予以撤銷。而異議人所有之前揭自用小客車確於
      前揭時、地，有行車速度，超過規定之最高時速之違規事
      實，爰依道路交通管理處罰條例第40條所定罰鍰之最低額
      ，裁定如主文第2項所示。
四、據上論斷，應依道路交通管理處罰條例第87條第2項，道路
    交通案件處理辦法第20條前段，裁定如主文。
中　　華　　民　　國　　96　　年　　8 　　月　　24　　日
                          交通法庭  法  官  黃家慧
上正本證明與原本無異。
如不服本裁定，應於裁定送達後5日內，向本院提出抗告狀（應
附繕本）。
　　　　　　          　　　　　　　書記官　陳靖騰
中　　華　　民　　國　　96　　年　　8 　　月　　24　　日
